臺灣臺北地方法院民事判決
111年度重訴字第363號
原      告  馮惟玲  
            馮自成  
共      同
輔  佐  人  臺北市政府社會局

法定代理人  周瑜修
訴訟代理人  詹豐吉律師(法扶律師)
複代理人    張瑋辰律師
追加原告    馮自強  
被      告  康秀娣  

上列當事人間請求塗銷最高限額抵押權登記等事件，本院判決如
下：
    主  文
原告之訴及假執行之聲請均駁回。
訴訟費用由原告負擔。
    事實及理由
一、原告起訴主張：門牌號碼臺北市○○區○○路0段00巷0號2樓即
    建號臺北市○○區○○段0○段000○號及坐落臺北市○○段○○段000
    地號土地（下稱系爭不動產）為原告所有，兩造間於民國10
    2年8月2日就系爭不動產訂立買賣契約及同年11月8日以買賣
    為原因所為之所有權移轉登記，經本院104年度訴字第3513
    號民事判決、臺灣高等法院105年度上字第1468號民事判決
    、最高法院109年度台上字第2853號民事判決確定，認原告
    所為之法律行為係在精神錯亂中所為，應屬無效，原告仍為
    系爭不動產之所有權人，被告應塗銷所有權移轉登記。然被
    告於所有權登記塗銷前分別於102年12月16日將系爭不動產
    設定最高限額抵押權予新北市板橋區農會，於103年4月30日
    設定最高限額抵押權予臺灣新光商業銀行股份有限公司，原
    告並為被告墊繳新臺幣（下同）39,056元等語。訴之聲明：
    ㈠請求被告應塗銷系爭不動產於102年12月16日設定予新北市
    板橋區農會之最高限額抵押權。㈡請求被告應塗銷系爭不動
    產於103年4月30日設定予臺灣新光商業銀行股份有限公司之
    最高限額抵押權。㈢被告應給付原告39,056元。
二、按原告之訴，依其所訴之事實，在法律上顯無理由者，法院
    得不經言詞辯論，逕以判決駁回之，民事訴訟法第249條第2
    項定有明文。次按當事人之適格為權利保護要件之一，原告
    或被告就為訴訟標的之法律關係如無訴訟實施權，當事人即
    非適格，原告欠缺權利保護要件，法院自應認其訴為無理由
    ，以判決駁回之。
三、經核本件原告提起本件訴訟，依起訴狀所載意旨，請求分別
    塗銷系爭不動產於102年12月16日設定予新北市板橋區農會
    之最高限額抵押權及於103年4月30日設定予臺灣新光商業銀
    行股份有限公司之最高限額抵押權，惟查，抵押人即被告康
    秀娣既無塗銷抵押權之權能，應以該第三人即抵押權人新北
    市板橋區農會、臺灣新光商業銀行股份有限公司為被告起訴
    ，要無向原設定登記之抵押人提訴之理，故本件原告起訴確
    具當事人不適格之情，而顯無理由，自應以判決駁回之。
    又原告稱：自110年4月起按時償還新北市板橋區農會為抵押
    權人之抵押權所擔保之債務39,056元云云，依原證一土地、
    建物登記謄本所載，該抵押權所擔保之債務，債務人為被告
　　康秀娣，債權人為新北市板橋區農會，原告亦未提出任何支
    出憑據，則原告主張被告應償還原告支出之39,056元云云，
    亦有當事人不適格之違誤，應併以顯無理由，以判決駁回之
    。原告之訴既經駁回，其假執行之聲請亦失所附麗，應併予
    駁回。
四、據上論結，本件原告之訴，於法律上為顯無理由，爰不經言
    詞辯論，逕以判決駁回之。依民事訴訟法第249條第2項、第
    78條，判決如主文。
中　　華　　民　　國　　111 　年　　6 　　月　　27　　日
                  民事第八庭    法　官　宣玉華
以上正本係照原本作成。
如對本判決上訴，須於判決送達後20日內向本院提出上訴狀。如
委任律師提起上訴者，應一併繳納上訴審裁判費。
中　　華　　民　　國　　111 　年　　6 　　月　　27　　日
                                書記官　林怡秀